【裁判字號】    97,上易,318
【裁判日期】    970530
【裁判案由】    傷害等
【裁判全文】
臺灣高等法院高雄分院刑事判決         97年度上易字第318號
上  訴  人  臺灣高雄地方法院檢察署檢察官
被      告  甲○○
被      告  乙○○
上列上訴人因被告傷害等案件，不服臺灣高雄地方法院96年度易
字第2322號中華民國95年2 月27日第一審判決（起訴案號：臺灣
高雄地方法院檢察署95年度偵字第24281 號），提起上訴，本院
判決如下：
    主  文
上訴駁回。
    事  實
一、甲○○、乙○○為母子關係，其2 人與丙○○係鄰居關係，
    雙方因細故而素有積怨，詎甲○○、乙○○於民國95年2 月
    25日20時30分許，復因丙○○停車問題而心生不滿，2人乃
    共同基於傷害、無故侵入他人住宅、毀損之犯意聯絡及行為
    分擔，而為下列行為：
  (一)由甲○○以腳踢踹丙○○位於高雄縣燕巢鄉○○路382巷14
    號住處之玻璃門，致使該玻璃門部分裂開而損壞，足生損害
    於丙○○。
  (二)其2人未經丙○○同意，無故侵入丙○○上開住處之1樓客廳
    ，由甲○○以徒手毆打丙○○，由乙○○以徒手推倒丙○○
    ，致使丙○○受有右肩部瘀青及左手挫傷等傷害。
  (三)甲○○、乙○○步出丙○○上開住處客廳後，於騎樓處，復
    以腳踹、徒手拍打丙○○所有車牌號碼ZT-5871 號自用小客
    車，甲○○並以手持磚頭刮劃該車之方式，致使該車烤漆刮
    損、板金凹陷而損壞，足以生損害於丙○○。
二、甲○○另單獨基於公然侮辱之犯意，於上開時間，在丙○○
    上開住處外騎樓、道路之不特定人得以共見共聞之公共場所
    處，以台語「幹你娘」、「去給男人幹」、「你做保險都陪
    男人睡覺」等足以貶損丙○○人格之話語，公然辱罵丙○○
    。
三、案經丙○○訴由高雄縣政府警察局岡山分局報請臺灣高雄地
    方法院檢察署檢察官偵查起訴。
    理  由
壹、證據能力方面：
    按傳聞法則之重要理論依據，在於傳聞證據未經當事人之反
    對詰問予以核實，乃予排斥，惟若當事人已放棄對原供述人
    之反對詰問權，於法院審判時表明同意該等傳聞證據可作為
    證據，基於證據資料愈豐富，愈有助於真實發現之理念，並
    貫徹刑事訴訟法修法加重當事人進行主義之精神，確認當事
    人對於證據能力有處分權之制度，傳聞證據經當事人同意作
    為證據，法院認為適當者，亦得為證據。另當事人於調查證
    據時，對於傳聞證據表示「沒有意見」、「對於證據調查無
    意見」，而未於言詞辯論終結前聲明異議，應視為已有將該
    等傳聞證據採為證據之同意，此刑事訴訟法第159 條之5 定
    有明文。檢察官及被告人於本院準備程序時已表示對於全案
    卷證證據之證據能力均無意見，且同意作為本案之證據（見
    本院卷第32頁），依刑事訴訟法第159 條之5 之規定，檢察
    官及被告人已同意本案全部證據均有證據能力，本院斟酌該
    等證據並非非法取得，亦無證明力明顯過低之情形，是該等
    證據，均得採為證據。
貳、實體部分：
一、訊據被告甲○○、乙○○固均坦承有於上揭時、地與告訴人
    發生爭執之事實，惟均矢口否認有何無故侵入住宅、傷害、
    毀損、公然侮辱等犯行，被告甲○○辯稱：伊沒有進入告
    訴人家中，伊在門邊敲門時，便被告訴人推到門外伊沒有
    毀損告訴人玻璃門、自用小客車，這2樣東西為何有損壞，
    伊不知情，更何況告訴人車輛本來就有一些刮痕伊有推開
    告訴人，但那只是勸架而已伊在現場是有說上開3 句辱罵
    人之台語，不過那是伊的口頭禪，並沒有指名道姓是要罵告
    訴人云云。被告乙○○則辯稱：伊沒有進入告訴人家中推
    倒告訴人伊只有用手推擋告訴人車輛，是為了阻止告訴人
    車輛停車越界，但伊沒有用腳踢告訴人車輛云云。經查：
  (一)被告2 人上開犯行，業經證人即告訴人丙○○於原審審理時
    到庭具結證述：當天晚上8 點多伊回到家裡，把車子停好後
    直接進門，在一樓客廳看一些資料，10分鐘後聽到一聲急速
    煞車的聲音，當時覺得有人撞到伊車輛，故立刻起身，然後
    聽到大門的落地玻璃門及鐵門被踢爆的聲音，便走到門邊查
    看，伊當時站在距離玻璃門一大步約1 公尺處，看到被告甲○○在踢伊家玻璃門，伊還沒有開門，被告2 人就打開落地
    玻璃門衝進來，往伊身上打，是又推又打，伊用手抵擋，導
    致伊手臂受傷及手指扭到，客廳的物品也被被告2 人推倒，
    當時王又弘在2樓，聽到樓下發生非常大的扭打聲音，就從2
    樓衝下來，要把被告2 人推出去，因為王又弘曾經中風過，
    力量不大，反而被被告2 人推倒在地，伊就快速上前把玻璃
    門關上，看到被告乙○○、甲○○同時前去搥打伊車輛，被
    告乙○○一開始對著伊車輛前面的擋風玻璃、引擎蓋鋼板又
    搥又打，接著搥打伊車輛右側的兩扇玻璃門，接著去搥後行
    李箱的車蓋，被告乙○○都是徒手；被告甲○○跟著被告乙○○先拍打車前引擎蓋，被告甲○○只有拍打幾下，就去搬
    磚塊；因為被告2 人之前就在伊住處之14號及16號中間以磚
    塊堆疊的方式分隔2 戶，被告甲○○接著就拿起前述的磚塊
    要砸伊車輛，這時候被告甲○○的弟弟就從16號衝出來阻擋
    被告甲○○，被告乙○○依然在伊車輛後車尾的地方猛搥、
    猛打伊車子，雖然伊車輛之前也有損壞之處，但被告2 人當
    時也有毀損伊車輛，且伊車子哪裡有括痕、受損，伊都知道
    ，如警卷所附之照片上所示括痕，是案發隔天早上伊才發現
    的。因為現場聲音很大，所以鄰居約有2、30 人都出來觀看
    ，被告甲○○在當時還公然地以「你每天出去做保險，去給
    男人幹」等語以及三字經一直罵伊，伊便趕快打電話報警，
    並打電話請村長來處理，10幾分鐘後警察到現場，被告2 人
    還在現場辱罵伊等語綦詳（見原審卷第65至74頁），核與其
    於警詢、偵訊時證述之情節前後一致（見警卷第2至3頁、偵
    卷第26至27頁）；復與證人王又弘於95年9 月28日偵訊時具
    結證述：案發當時伊已經載小孩回家到了2 樓，聽到樓下有
    大小聲，便下樓，看到被告2 人在1 樓客廳處打丙○○，伊
    便上前勸架，將被告甲○○推出門外，被告甲○○還一直進
    來，後來被告2 人跑到屋外去搥打丙○○車輛，伊看到被告
    乙○○在車輛後面，徒手拍打後行李箱，並聽到被告甲○○
    辱罵丙○○「你每天出去做保險，去給男人幹」等話語，鄰
    居們後來都出來圍觀等語相符（見偵卷第20頁）；並有卷附
    高雄縣立岡山醫院診斷證明書、現場照片、車損照片、告訴
    人受傷照片等件在卷可佐（見警卷第12至15頁、偵卷第42頁
    ），自堪信為真實。
  (二)證人即告訴人丙○○雖於96年11月9 日在原審審理時證述其
    受傷部位為左手無名指及左手臂的上臂（見原審卷第68頁）
    ，與上開診斷證明書及照片所示，及其於95年3 月3 日警詢
    時所述之位置不同（見警卷第3 、12頁，偵卷第42頁），然
    衡諸一般常情，人類之記憶內容會隨著時間之經過而有遞減
    ，職是，證人對於較為細節性之內容稍有誤述，尚非亳無可
    能。而本件證人丙○○既於距離案發時間較近之警詢時，業
    已正確陳述其受傷之位置，復有診斷證明書、照片等在卷可
    稽，則上開受傷部位縱稍有誤述，亦不能執此遽認其全部之
    證述均不可採。
  (三)證人張士東雖於97年2 月22日在原審審理時具結證稱：案發
    當時伊原本在自己家中，聽到外面有人大小聲，伊才出去看
    發生何事，伊站在丙○○住家的門口對面，只看到被告2 人
    站在證人丙○○住家門口處，並未進入丙○○家中，沒有看
    到被告2 人打丙○○，只有看到被告乙○○因為頭暈用手扶
    著丙○○車輛，沒有看到被告2 人拍打或毀損丙○○車輛，
    也沒有聽到被告甲○○辱罵證人即告訴人丙○○，後來伊就
    先離開了，被告2 人有無確實回到其等之住處，伊並不知道
    等語（見原審卷第89至95頁）。本院審酌證人張士東所述僅
    為本件事實之其中一部分情節，並非全部情節，且其所站位
    置距離被告2 人及告訴人丙○○所在位置有相當之距離，況
    被告甲○○業已自承其確有以台語說「幹你娘」、「去給男
    人幹」、「你做保險都陪男人睡覺」，惟沒有指名道姓，伊
    有推開告訴人，但只是要勸架等情（見原審卷第20至21頁、
    本院卷第31、48頁），顯然證人張士東上開所述與被告甲○○自承情節不相符合。另被告乙○○則自承有用手推擋告訴
    人車輛，是為了阻止告訴人車輛停越界等情（見原審卷第21
    頁），亦與證人張士東上開證述情節不相符合。準此，足認
    證人張士東上開所述顯係偏袒迴護被告2 人之砌詞，核與事
    實不符，委無足採。
  (四)綜上所述，被告甲○○、乙○○上開所辯均係事後卸責之詞
    ，不足採信，本件事證已臻明確，被告乙○○所為無故侵入
    住宅、傷害及毀損等犯行；被告甲○○所為無故侵入住宅、
    傷害、毀損及公然侮辱等犯行，均堪以認定，應依法論科。
二、新舊法之比較適用：
    被告甲○○、乙○○行為後，刑法業於94年2月2日修正公布
    部分條文，並於95年7月1日施行。依修正後刑法第2條第1項
    規定「行為後法律有變更者，適用行為時之法律。但行為後
    之法律有利於行為人者，適用最有利於行為人之法律」，此
    條規定與刑法第1 條罪刑法定主義契合，係規範行為後法律
    變更所生新舊法律比較適用之準據，是刑法第2 條本身雖經
    修正，尚無比較新舊法之問題，應一律適用裁判時之現行刑
    法第2 條，以決定適用之刑罰法律，先予敘明。又本次修正
    涵蓋之範圍甚廣，故比較新舊法時，應就罪刑有關之共犯、
    牽連犯、連續犯、有無累犯加重、自首減輕暨其他法定加減
    原因與加減例等一切情形，綜其全部罪刑之結果而為比較，
    有最高法院95年5月23日95年度第8次刑庭會議決議可資參照
    。茲就本案有關之新舊法比較部分，臚列如下：
  (一)被告2人行為後，刑法第33條第5款關於罰金刑之規定業經修
    正，修正前刑法第33條第5款規定：「罰金：1元（銀元）以
    上」，並依現行法規所定貨幣單位折算新臺幣條例規定，以
    銀元1元折算新臺幣3元，修正後刑法第33條第5款則規定：
    「罰金：新臺幣1000元以上，以百元計算之」，惟修正後刑
    法第33條第5 款所定罰金刑最低數額，較之修正前提高，自
    以修正前刑法第33條第5款規定較有利於被告2人。
  (二)關於共同正犯部分，修正前刑法第28條規定：「二人以上共
    同實施犯罪之行為者，皆為正犯」，修正後則規定為「二人
    以上共同實行犯罪之行為者，皆為正犯」，依修法意旨乃為
    強調個人責任，及犯罪係處罰行為，而非處罰行為人之思想
    或惡性，即重視客觀之犯罪行為，故有修正共同正犯之參與
    類型，確定在「實行」概念下之共同參與行為，始成立共同
    正犯，以別於舊法時代將「實施」二字涵蓋陰謀、預備、著
    手、實行之概念在內。經比較新舊法結果，修正後刑法對於
    共同正犯之規定較為限縮，自以適用修正後刑法對於被告2
    人較為有利。
  (三)被告2 人行為後，刑法第51條業於94年1 月7 日修正公布，
    並於95年7 月1 日施行，修正前刑法第51條規定：「數罪併
    罰，分別宣告其罪之刑，依左列各款定其應執行者：」其中
    第6款 規定：「宣告多數拘役者，比照前款定其刑期。但不
    得逾4 個月。」修正後刑法第51條第6 款規定：「宣告多數
    拘役者，比照前款定其刑期。但不得逾120 日。」經比較新
    舊法結果，以修正前刑法第51條第6 款之規定較有利於被告
    2 人。
  (四)按被告犯罪後法律有變更，而比較行為時及裁判時之法律時
    ，應就與罪刑有關之共犯、未遂犯、結合犯以及累犯加重、
    自首減輕、暨其他法定加減原因與加減例等一切情形，比較
    其全部之結果，而為整體之適用，不能割裂而分別適用新舊
    法有利之條文（最高法院95年度台上字第3735號判決意旨參
    照）。綜合上述各條文修正前、後之比較，以被告2 人行為
    時即95年7月1日修正施行前之刑法，較有利於被告2 人，自
    應依修正後刑法第2條第1項前段規定，適用修正前刑法之相
    關規定予以論處。
三、核被告乙○○所為，係犯刑法第277 條第1 項之傷害罪、第
    306 條第1 項之無故侵入住宅罪、第354 條之毀損罪；被告
    甲○○所為，係犯刑法第277 條第1 項之傷害罪、第306 條
    第1 項之無故侵入住宅罪、第354 條之毀損罪、第309 條第
    1 項（原判決漏載第1 項，下同）之公然侮辱罪。被告甲○○毀損告訴人玻璃門及車輛之行為，係於密切接近之時間、
    地點內為之，侵害法益同一，依一般社會健全觀念，在時間
    差距上，難以強行分開，在刑法評價上，以視為數個舉動之
    接續施行，合為包括之一毀損行為予以評價，較為合理，是
    上開行為顯係基於單一犯意，以數個舉動接續進行同一毀損
    犯罪，並侵害同一法益，為接續犯，而屬實質上一罪，公訴
    人起訴意旨認係連續犯云云，尚有未洽，附此敘明。被告乙○○與被告甲○○就上開無故侵入住宅、傷害、毀損等犯行
    ，互有犯意聯絡及行為分擔，均應論以共同正犯。被告乙○○就前揭所犯刑法第277 條第1 項之傷害罪、第306 條第1
    項之無故侵入住宅罪、第354 條之毀損罪間；被告甲○○就
    前揭所犯刑法第277 條第1 項之傷害罪、第306 條第1 項之
    無故侵入住宅罪、第354 條之毀損罪、第309 條第1 項公然
    侮辱罪間，犯意各別，行為互殊，所犯構成要件均不相同，
    均應予以分別論處，合併處罰。
四、原審以被告乙○○所犯上開傷害、無故侵入住宅、毀損罪，
    被告甲○○所犯上開傷害、無故侵入住宅、毀損、公然侮辱
    罪，罪證明確，因而依刑法第2 條第1 項、第277 條第1 項
    、第306 條第1 項、第354 條、第309 條第1 項、修正前刑
    法第28條（原判決漏載修正前）、第41條第1 項前段、第51
    條第6 款，刑法施行法第1 條之1（ 原判決漏載）、修正前
    罰金罰鍰提高標準條例第第2 條（原判決贅載第1 條前段）
    ，中華民國96年罪犯減刑條例第2 條第1 項第3 款、第7 條
    規定，並審酌被告2 人與告訴人丙○○平時即因停車問題等
    細故而有口角糾紛，竟不思以和平理性之溝通方式協調，即
    恣意侵入他人住宅，且實施傷害、毀損、公然侮辱等犯行，
    欠缺尊重他人人格尊嚴及遵守法律秩序之觀念，侵害他人居
    住安全及人身自由、名譽、財產權，惡性非輕，及其等犯後
    猶飾詞卸責，毫無悔意，態度不佳，迄今均未與告訴人丙○○達成和解、取得諒解，暨其等犯罪動機、目的、生活狀況
    等一切情狀，因而分別量處被告2 人侵入住宅罪拘役40日、
    傷害罪有期徒刑2 月、毀損罪拘役30日、被告甲○○公然侮
    辱罪拘役30日；並說明被告上開犯行之犯罪時間均在96年4
    月24日以前，所犯為刑法第277 條第1 項、第306 條第1 項
    、第354 條、第309 條第1 項之罪，均合於減刑條件，爰均
    依中華民國96年罪犯減刑條例第2 條第1 項第3 款、第7 條
    規定，各減刑二分之一，並均諭知易科罰金之折算標準（被
    告2 人於犯罪時之刑法第41條第1 項前段規定「犯最重本刑
    為5 年以下有期徒刑以下之刑之罪，而受6 個月以下有期徒
    刑或拘役之宣告，因身體、教育、職業、家庭之關係或其他
    正當事由，執行顯有困難者，得以1 元以上3 元以下折算1
    日，易科罰金」，又被告2 人行為時之易科罰金折算標準，
    修正前罰金罰鍰提高標準條例第2 條前段（現已刪除）規定
    ，就其原定數額提高為100 倍折算1 日，則本件被告2 人行
    為時之易科罰金折算標準，應以銀元300 元折算1 日，經折
    算為新臺幣後，應以新臺幣900 元折算為1 日；惟95年7 月
    1 日修正公布施行之刑法第41條第1 項前段則規定「犯最重
    本刑為5 年以下有期徒刑以下之刑之罪，而受6 個月以下有
    期徒刑或拘役之宣告者，得以新臺幣1,000 元、2,000 元或
    3,000 元折算1 日，易科罰金」，比較修正前後之易科罰金
    折算標準，以95年7 月1 日施行前刑法第41條第1 項前段之
    規定，較有利於被告2 人，自應依修正後刑法第2 條第1項
    前段規定，適用修正前刑法第41條第1 項前段及修正前罰金
    罰鍰提高標準條例第2 條之規定，定其易科罰金之折算標準
    ），暨就被告2 人上開所處拘役部分均定其應執行之刑。經
    核原判決認事用法均無違誤，量刑亦稱允當，檢察官上訴意
    旨認原判決量刑過輕，而指摘原判決不當，為無理由，應予
    駁回。
據上論結，應依刑事訴訟法第368 條，判決如主文。
本案經檢察官李門騫到庭執行職務。
中    華    民    國    97    年    5     月    30    日
                  刑事第七庭    審判長法  官 莊飛宗
                                      法  官 李嘉興
                                      法  官 孫啟強
以上正本證明與原本無異。
不得上訴。
中    華    民    國    97    年    5     月    30    日
                                      書記官 黃富美
附錄本判決論罪科刑法條：
刑法第277條：
傷害人之身體或健康者，處 3 年以下有期徒刑、拘役或 1 千元
以下罰金。
犯前項之罪因而致人於死者，處無期徒刑或 7 年以上有期徒刑；
致重傷者，處 3 年以上 10 年以下有期徒刑。
刑法第306條：
無故侵入他人住宅、建築物或附連圍繞之土地或船艦者，處 1 年
以下有期徒刑、拘役或 3 百元以下罰金。
無故隱匿其內，或受退去之要求而仍留滯者，亦同。
刑法第309條：
公然侮辱人者，處拘役或 3 百元以下罰金。
以強暴犯前項之罪者，處 1 年以下有期徒刑、拘役或 5 百元以
下罰金。
刑法第354條：
毀棄、損壞前二條以外之他人之物或致令不堪用，足以生損害於
公眾或他人者，處2 年以下有期徒刑、拘役或5 百元以下罰金。


司法院資訊處製作；財團法人民間司法改革基金會備份。
